臺灣彰化地方法院刑事判決　　　　　　　 96年度訴字第224號
公　訴　人　臺灣彰化地方法院檢察署檢察官
被　　　告　甲○○
指定辯護人
本　　　院
公設辯護人　乙○○
上列被告因違反毒品危害防制條例案件，經檢察官提起公訴 (96
年度偵字第496號、第777號)，及移送併辦（96年度偵字第1514
號），本院判決如下：
    主      文
甲○○販賣第一級毒品，累犯，處有期徒刑拾陸年。扣案之第一
級毒品海洛因柒包（合計淨重零點柒捌公克），沒收銷燬之；塑
膠鏟管壹支、電子磅秤壹個、夾鍊袋貳包、電話號碼00000
00000號、0000000000號、000000000
0號、0000000000號行動電話肆具，均沒收之；其中
未扣案之電話號碼0000000000號、00000000
00號行動電話，如全部或一部不能沒收時，追徵其價額。販賣
第一級毒品所得之新臺幣陸萬壹仟肆佰元，沒收之；其中未扣案
新臺幣伍萬玖仟肆佰元如全部或一部不能沒收時，以其財產抵償
之。
    事      實
一、甲○○於民國九十二年間曾因施用第一級毒品、第二級毒品
    之案件，經本院各判處有期徒刑九月、四月，應執行有期徒
    刑一年確定，經送監執行，於九十三年十二月三十一日縮刑
    期滿執行完畢。詎仍不知悔改，明知海洛因業經毒品危害防
    制條例列為第一級毒品管制，不得非法販賣。竟基於販賣第
    一級毒品海洛因牟利之概括犯意決定，自九十四年六月間某
    日起，先向某名住彰化縣田中工業區、其餘真實姓名、年籍
    不詳之成年人，購入數量不詳之海洛因後，即在其位於彰化
    縣溪州鄉○○村○○路○段六十六號二樓之住處，以其所有
    之夾鍊袋、塑膠鏟管、電子磅秤等工具將購得之海洛因分裝
    後，再以其所有電話號碼0000000000號、000
    0000000號、0000000000號、00000
    00000號行動電話作為聯絡工具，與欲購買毒品之人接
    洽後，而為下列行為：
（一）於九十五年十二月間，由林茂勇撥打甲○○上開行動電話
      ，表明欲購買海洛因，二人遂相約在彰化縣溪州鄉○○路
      省錢超市及育善寺前等地，甲○○即以每次新臺幣（下同
      ）五百元之價格，先後販賣第一級毒品海洛因予林茂勇二
      次，共計獲利一千元。
（二）自九十五年五月初某日至同年十一月中旬某日止，由陳世
      奇撥打甲○○持用上開行動電話，表明欲購買海洛因，二
      人遂相約在彰化縣溪州鄉○區○街道及埤頭鄉中和國小附
      近，甲○○即以每次一千元之價格，先後販賣第一級毒品
      海洛因予陳世奇十次，共計獲利一萬元。
（三）自九十五年三、四月起，至九十六年一月間止，由陳育達
      撥打甲○○持用之上開行動電話，表明欲購買海洛因，二
      人遂相約在彰化縣溪州鄉某地，甲○○即以每次一千元之
      價格，先後販賣第一級毒品海洛因予陳育達五次，共計獲
      利五千元。
（四）於九十五年十二月初某日起，至九十六年一月三日止，由
      梁家華撥打甲○○持用上開行動電話，表明欲購買海洛因
      ，二人遂相約彰化縣溪州鄉公所附近，甲○○即以每次五
      百元至一千元之價格，先後販賣第一級毒品海洛因予梁家
      華十次，其中五百元有八次，一千元有二次，共計獲利六
      千元。
（五）自九十四年六月間某日起，至同年十月間某日止，由陳建
      嘉撥打甲○○持用之上開行動電話，表明欲購買海洛因，
      二人遂相約在西螺大橋旁彰化縣境內，甲○○即以每次五
      百元至一千元之價格，先後販賣第一級毒品海洛因予陳建
      嘉三次，其中五百元有二次，一千元有一次，共計獲利二
      千元。
（六）自九十五年五月某日起，至九十六年一月某日止，由陳國
      良撥打甲○○持用之上開行動電話，表明欲購買海洛因，
      二人遂相約雲林縣西螺鎮東南女中旁，甲○○即以每次七
      百元之價格，先後販賣第一級毒品海洛因予陳國良二次，
      共計獲利一千四百元。
（七）自九十五年一月間某日起，至九十六年一月六日止，由黃
      順福撥打甲○○持用之上開行動電話，表明欲購買海洛因
      ，二人遂相約彰化縣埤頭鄉中和村某地，甲○○即以每次
      一千元之價格，先後販賣第一級毒品海洛因予黃順福二十
      次，共計獲利二萬元。
（八）自九十五年十月初某日起，至九十五年十二月一日止，由
      鄭銘隆撥打甲○○持用之上開行動電話，表明欲購買海洛
      因，二人遂相約彰化縣溪州鄉某地，甲○○即以每次一千
      元之價格，先後販賣第一級毒品海洛因三次予鄭銘隆，共
      計獲利三千元。
（九）於九十五年十月間及同年十一月間，由陳義雄撥打甲○○
      持用之上開行動電話，表明欲購買海洛因，二人遂相約彰
      化縣埤頭鄉某處，甲○○即以每次一千元之價格，先後販
      賣第一級毒品海洛因予陳義雄二次，共計獲利二千元。
（十）自九十五年十月間某日起，至同年十二月一日止，由邱武
      榮撥打甲○○持用之上開行動電話，表明欲購買海洛因，
      二人遂相約在彰化縣埤頭鄉中和國小等地，甲○○即以每
      次一千元或二千元之價格，先後販賣第一級毒品海洛因予
      邱武榮十次，其中一千元有九次，二千元有一次，共計獲
      利一萬一千元。
二、嗣於九十六年一月四日，經警持本院核發之搜索票，在甲○
    ○位於彰化縣溪州鄉○○村○○路○段六十六號二樓之住處
    扣得其所有、供販賣第一級毒品所用之第一級毒品海洛因七
    包（合計淨重０．七八公克）、塑膠鏟管一支、電子磅秤一
    個、夾鍊袋二包、電話號碼0000000000號、00
    00000000號行動電話各一具、販賣第一級毒品所得
    二千元，及與本案無關之注射針筒六支、葡萄糖一盒、安非
    他命吸食器三支，始知悉上情。
三、案經彰化縣警察局北斗分局報告臺灣彰化地方法院檢察署檢
    察官偵查起訴。
    理      由
一、訊據被告甲○○對其上揭多次販賣第一級毒品海洛因之犯罪
    事實均坦承不諱，核與證人林茂勇、陳世奇、陳育達、梁家
    華、陳建嘉、陳國良、黃順福、鄭銘隆、陳義雄、邱武榮證
    述之情節大致相符，此外復有電話通訊監察譯文表、臺灣彰
    化地方法院檢察署通訊監察書、通聯調閱查詢單等附卷可稽
    。而扣案之白色粉末七包，經法務部調查局鑑定結果，認係
    第一級毒品海洛因無訛（合計淨重０．七八公克），亦有該
    局九十六年二月四日鑑定書可參。此外尚有上述扣案物可資
    佐證，本案事證明確，被告販賣第一級毒品海洛因之犯行洵
    堪認定，應依法論科。
二、核被告多次販賣第一級毒品海洛因予證人林茂勇等十人牟利
    之行為，係犯毒品危害防制條例第四條第一項之販賣第一級
    毒品罪。刑事法若干犯罪行為態樣，本質上具有反覆、延續
    實行之特徵，立法時既予特別歸類，定為犯罪構成要件行為
    要素，則行為人基於概括之犯意，在密切接近之一定時、地
    接續實行之複次行為，倘依社會通念，於客觀上認為符合一
    個反覆、延續性之行為觀念者，於刑法評價上，即應僅成立
    一罪。學理上所稱「集合犯」之職業性、營業性或收集性等
    具有重複特質之犯罪均屬之，例如經營、從事業務、收集、
    販賣、製造、散布等行為概念者是（最高法院九十五年台上
    字第一０七九號判決參照）。是否集合犯之判斷，客觀上，
    應斟酌其法律規定之本來意涵、實現該犯罪目的之必要手段
    、社會生活經驗中該犯罪實行常態及社會通念等；主觀上，
    則視其是否出於行為人之一次決意，並秉持刑罰公平原則，
    加以判斷。本院認為毒品具有高度之成癮性及濫用性，販毒
    行為本身，顯然具有反覆性及延續性之特徵，且毒品危害防
    制條例第四條第一項之販賣第一級毒品罪，法定刑係死刑或
    無期徒刑；處無期徒刑者，得併科新臺幣一千萬元以下罰金
    ，實為重典，如將持續多次販賣毒品之行為評價為數罪，顯
    與刑法過度評價禁止原則相悖，並有違憲法所揭櫫之比例原
    則，本件被告基於概括之犯意，在密接接近之一定時間及空
    間內，反覆多次販賣第一級毒品，應予評價為「集合犯」之
    包括一罪。被告為販賣而持有第一級毒品之低度行為，應為
    販賣第一級毒品之高度行為所吸收，不另論罪。被告有如事
    實欄所載之犯罪紀錄，有臺灣高等法院被告前案紀錄表可證
    ，其於受有期徒刑之執行完畢，五年以內再犯本件有期徒刑
    以上之罪，為累犯，應依刑法第四十七條第一項之規定加重
    其刑，惟因被告所犯連續販賣第一級毒品罪，其法定刑為死
    刑或無期徒刑，依刑法第六十四條第一項、第六十五條第一
    項規定，均不得加重。移送併辦部分（臺灣彰化地方法院檢
    察署九十六年度偵字第一五一四號）與起訴部分為事實上同
    一案件，本院爰併予審理。爰審酌被告販賣第一級毒品海洛
    因數量不多、所得不高，且本身亦陷於毒癮，不能自拔，並
    曾經本院裁定強制戒治，有臺灣高等法院被告全國前案紀錄
    表可證，本案情輕法重，犯罪情節尚非無可憫恕，科以法定
    最低度之刑，猶嫌過重，爰依刑法第五十九條規定，減輕其
    刑。爰審酌被告明知施用毒品有害身心健康，竟憑販賣戕害
    身心之海洛因牟利，危害社會治安及國民健康，及其餘犯罪
    動機、方法、手段、品行、智識程度，暨犯後坦承犯行，態
    度良好等一切情狀，量處如主文所示之刑。扣案之第一級毒
    品海洛因七包（合計淨重０．七八公克），應依毒品危害防
    制條例第十八條第一項前段規定，沒收銷燬之；塑膠鏟管一
    支、電子磅秤一個、夾鍊袋二包、電話號碼0000000
    000號、0000000000號、000000000
    0號、0000000000號行動電話四具，為被告所有
    、供販賣第一級毒品所使用之物，應依毒品危害防制條例第
    十九條第一項規定，沒收之；其中未扣案之電話號碼000
    0000000號、0000000000號行動電話，如
    全部或一部不能沒收時，追徵其價額。被告販賣第一級毒品
    所得六萬一千四百元，應依毒品危害防制條例第十九條第一
    項規定，沒收之；其中未扣案五萬九千四百元，如全部或一
    部不能沒收時，以其財產抵償之。本案另扣得之注射針筒六
    支、安非他命吸食器三支，葡萄糖一盒，並無證據證明係供
    販賣所用，爰不予沒收，併此敘明。
據上論斷，應依刑事訴訟法第二百九十九條第一項前段，毒品危
害防制條例第四條第一項、第十八條第一項前段、第十九條第一
項，刑法第十一條前段、第四十七條第一項、第五十九條，判決
如主文。
本件經檢察官高如應到庭執行職務。
中　　華　　民　　國　　96　　年　　4 　　月　　26　　日
                  刑事第七庭      審判長法官  李進清
                                        法官  紀佳良
                                        法官  王昌鑫
以上正本證明與原本無異。
如不服本判決，應於判決送達後十日內向本院提出上訴狀 (須附
繕本 )。
中　　華　　民　　國　　96　　年　　4 　　月　　26　　日
                                      書記官  陳文俊
附錄本案論罪科刑法條全文：
毒品危害防制條例第4條
製造、運輸、販賣第一級毒品者，處死刑或無期徒刑；處無期徒
刑者，得併科新臺幣 1 千萬元以下罰金。
製造、運輸、販賣第二級毒品者，處無期徒刑或 7 年以上有期徒
刑，得併科新臺幣 7 百萬元以下罰金。
製造、運輸、販賣第三級毒品者，處 5 年以上有期徒刑，得併科
新臺幣 5 百萬元以下罰金。
製造、運輸、販賣第四級毒品者，處 3 年以上 10 年以下有期徒
刑，得併科新臺幣 3 百萬元以下罰金。
製造、運輸、販賣專供製造或施用毒品之器具者，處 1 年以上 7
年以下有期徒刑，得併科新臺幣 1 百萬元以下罰金。
前五項之未遂犯罰之。
毒品危害防制條例第18條
查獲之第一、二級毒品及專供製造或施用第一、二級毒品之器具
，不問屬於犯人與否，均沒收銷燬之；查獲之第三、四級毒品及
製造或施用毒品之器具，無正當理由而擅自持有者，均沒入銷燬
之。但合於醫藥、研究或訓練之用者，得不予銷燬。
前項合於醫藥、研究或訓練用毒品或器具之管理辦法，由法務部
會同行政院衛生署定之。
毒品危害防制條例第19條
犯第 4 條至第 9 條、第 12 條、第 13 條或第 14 條第 1 項、
第2 項之罪者，其供犯罪所用或因犯罪所得之財物，均沒收之，
如全部或一部不能沒收時，追徵其價額或以其財產抵償之。
為保全前項價額之追徵或以財產抵償，得於必要範圍內扣押其財
產。
犯第 4 條之罪所使用之水、陸、空交通工具沒收之。
